【裁判字號】    92,交上易,481
【裁判日期】    920417
【裁判案由】    過失傷害
【裁判全文】
臺灣高等法院臺中分院刑事判決                  九十二年度交上易字第四八一號
    上  訴  人
    即  被  告  甲○○
右上訴人因過失傷害案件，不服臺灣臺中地方法院九十一年度交易字第三六六號中華
民國九十二年一月三十日第一審判決（起訴案號：臺灣臺中地方法院檢察署九十一年
度偵字第六四七二號），提起上訴，本院判決如左：
    主      文
上訴駁回。
    事      實
一、甲○○經營車床加工業，平日駕駛小貨車運送加工後之五金材料與客戶，係以駕
    駛貨車為其附隨業務之人，其於民國（下同）九十年十月二十五日下午，駕駛車
    牌號碼Ｘ九─九０八一號小貨車，沿臺中縣大里市○○路由東向西方向行駛，於
    同日下午一時三十分許，行經臺中縣大里市○○路與塗城路九二三巷巷口欲左轉
    彎時，其原應注意汽車行駛至交岔路口，左轉彎時，應距交岔路口三○公尺前顯
    示方向燈或手勢，行至交岔路口中心處左轉，且依當時情形，又無不能注意之情
    事，竟疏於注意，於通過上開交岔路口時，未顯示方向燈或手勢，貿然左轉彎，
    適有於同向行至該交岔路口欲由其左方超車之由乙○○所駕駛之車牌號碼ＪＭＰ
    ─五八九號（原審判決誤載為ＪＭＰ─九號）機車跟隨在後，因煞車不及而撞擊
    甲○○所駕駛貨車左前輪處，致乙○○人車倒地後，受有右側髖骨開放性、粉碎
    性骨折及左側鎖骨粉碎性骨折等傷害。甲○○於肇事後即留於現場向到場處理之
    警員楊政宏坦承肇事，為對於未發覺之罪自首而接受裁判。
二、案經乙○○訴請臺灣臺中地方法院檢察署檢察官偵查起訴。
    理      由
一、右揭事實，業據被告即上訴人（以下簡稱被告）甲○○於警訊、偵查中、原審及
    本院審理中均坦承不諱，核與告訴人乙○○於警訊、偵查中指述遭撞及情節相符
    ，並有道路交通事故調查報告表、財團法人仁愛綜合醫院診斷證明書各一紙及相
    片五張附卷可稽。雖被告甲○○具狀指稱：本件告訴人之應行駕駛於最外之二車
    道，奈告訴人因欲超越被告甲○○之車牌號碼Ｘ九─九０八一號小貨車，始發生
    本件車禍，如告訴人駕駛於最外之二車道，應無發生本件車禍之可能，認告訴人
    應負過失全責云云，然按汽車行駛至交岔路口，左轉彎時，應距交岔路口三○公
    尺前顯示方向燈或手勢，行至交岔路口中心處左轉，被告甲○○駕車自應注意上
    述道路交通安全規定，且依當時路狀，又無不能注意之情形，竟疏未注意貿然左
    轉彎，以致肇事，致告訴人乙○○受傷，被告甲○○駕駛汽車顯有過失應堪認定
    。雖本件告訴人乙○○嗣於本院調查中辯稱：伊當時並未要超車云云，惟本件告
    訴人乙○○行至該交岔路口確有超車，依告訴人乙○○於警訊供稱：「我以為對
    方要停靠路邊，我便加速準備由其左側超越方車輛。想到對方竟未打方向燈而立
    即左轉，致撞我機車右前方，使我人車衝撞至右前方倒地受傷」等語（詳見臺灣
    臺中地方法院檢察署九十一年度偵字第六四七二號卷第三頁背面）、於偵查中亦
    指稱：「他要停車在我車道上，我要超過他，他又突然左轉入快車道，致我閃避
    不及」等語（詳見臺灣臺中地方法院檢察署九十一年度偵字第六四七二號卷第十
    八頁背面），核與被告供稱：告訴人當時有超車等語相符（詳本院審理卷第十六
    頁），況本件經送請臺灣省汽車肇事覆議鑑定委員會覆議結果，亦持相同看法，
    有覆議意見書可稽（本件原送臺灣省臺中縣區車輛行車事故鑑定委員會鑑定結果
    ，雖認被告甲○○左轉不當為肇事因素，惟認為告訴人乙○○無肇事因素。然依
    告訴人乙○○駕駛之機車於事故後，倒臥於塗城路與塗城路九二三巷口之對向車
    道中央，及徵諸道路交通事故調查報告表及現場相片所示，現場並無劃分快慢車
    道，足證告訴人於事故發生時係行駛於道路中央，其行經交岔路口超車不當，亦
    有過失，是被告負肇事主因，告訴人則僅負肇事次因，該鑑定認告訴人無肇事因
    素部分尚難採信），是本件告訴人乙○○行至該交岔路口確有超車，應堪認定，
    惟告訴人乙○○行至該交岔路口固有因超車不當而與有過失，惟仍不能解免被告
    甲○○之罪責。且被告甲○○過失駕駛行為，與告訴人乙○○之受傷間，具有相
    當因果關係，事證明確，被告甲○○過失傷害犯行，堪以認定。
二、按刑法上所謂業務，係指事實上執行業務之行為而言，即以反覆同種類之行為為
    目的之社會活動，故一人不以一種業務為限，而在某一種兼業上有不慎致人於死
    、傷之行為，即應負其業務上過失致人死、傷之罪責，被告甲○○係經營車床加
    工業，平日駕駛小貨車運送加工後之五金材料與客戶，業據被告甲○○供承在卷
    ，是駕駛貨車顯為被告甲○○之附隨業務，應堪認定，而被告甲○○因駕駛貨車
    肇事，核其所為，係犯刑法第二百八十四條第二項之業務過失傷害罪。被告甲○
    ○於肇事後即留於現場向到場處理之警員楊政宏坦承肇事，為對於未發覺之罪自
    首而接受裁判，應依自首之規定，減輕其刑。原審判決適用刑法第二百八十四條
    第二項前段、第六十二條前段、第四十一條第一項前段，罰金罰鍰提高標準條例
    第一條前段、第二條前段，並爰審酌被告甲○○之過失程度、所生之危害、肇事
    後之態度及被害人乙○○因而受傷，亦同有過失且被告尚未與告訴人乙○○完全
    達成民事和解賠償等一切情狀（按被告甲○○雖於本院九十二年四月三日辯論期
    日當庭交付告訴人乙○○支票四張每張均一萬元，發票日分別為九十二年四月十
    三日、九十二年五月十三日、九十二年六月十三日、九十二年七月十三日，尚與
    乙○○於九十一年七月十二日偵查中所提之和解條件三十二萬元未有共識「詳見
    臺灣臺中地方法院檢察署九十一年度偵字第六四七二號卷第二十七頁」），判處
    被告甲○○有期徒刑月，並諭知易科罰金之折算標準，核其認事用法均無不當
    ，量刑亦稱妥適，應予維持。被告上訴主張本件係被告乙○○超車不當所致，原
    審認定其係肇事主因，顯有未洽等語，指摘原審判決不當。惟被告甲○○就本件
    車禍係肇事主因，業經詳述如前，而告訴人乙○○應負肇事次因，亦經原審判決
    詳為審酌，被告上訴顯無理由，應予駁回。
三、依刑事訴訟法第三百六十八條，判決如主文。
本案經檢察官丙○○到庭執行職務。
中      華      民      國      九十二  年      四      月      十七    日
                                臺灣高等法院臺中分院刑事第三庭
                                      審判長法  官  陳  朱  貴
                                            法  官  劉  連  星
                                            法  官  胡  忠  文
右正本證明與原本無異。
不得上訴。
                                            書記官  許  美  惠
中      華      民      國      九十二  年      四      月      十八    日
附錄論罪科刑法條
刑法第二百八十四條第二項
從事業務之人，因業務上之過失傷害人者，處一年以下有期徒刑、拘役或一千元以下
罰金，致重傷者，處三年以下有期徒刑、拘役或二千元以下罰金。
                                                                        Ａ


司法院資訊處製作；財團法人民間司法改革基金會備份。
